【裁判字號】    99,易,1363
【裁判日期】    990614
【裁判案由】    竊盜
【裁判全文】
臺灣臺中地方法院刑事判決              99年度易字第1363號
公  訴  人  臺灣臺中地方法院檢察署檢察官
被      告  丁○○
上列被告因竊盜案件，經檢察官提起公訴（99年度偵字第4891號
），被告於本院準備程序中就被訴之事實為有罪之陳述，經本院
合議庭裁定由受命法官獨任進行簡式審判程序審理，判決如下：
    主      文
丁○○所犯如附表所示之罪，各處如附表所示之刑，並均應於刑
之執行前，令入勞動場所強制工作，期間為年。宣告刑中有期
徒刑部分應執行有期徒刑貳年，如易科罰金，以新臺幣壹仟元折
算壹日。
    事實及理由
壹、程序方面
    刑事訴訟法第273條之1第1 項規定除被告所犯為死刑、無期
    徒刑、最輕本刑為3 年以上有期徒刑之罪或高等法院管轄第
    一審案件者外，於審判期日前之程序進行中，被告先就被訴
    事實為有罪之陳述時，審判長得告知被告簡式審判程序之旨
    ，並聽取當事人、代理人、辯護人及輔佐人之意見後，裁定
    進行簡式審判程序。查本案被告丁○○被訴竊盜案件，非前
    開不得進行簡式審判程序之案件，經被告於本院審理時就被
    訴之事實為有罪之陳述，且經本院告知被告簡式審判程序之
    旨，聽取被告及檢察官之意見後，爰依刑事訴訟法第273 條
    之1 第1 項規定裁定改依簡式審判程序審判之，先予敘明。
貳、實體方面
一、犯罪事實：
（一）丁○○前於民國91年間，因犯竊盜罪，經本院以91年度中
      簡上字第247 號判處有期徒刑1年，刑前強制工作3年確定
      ，嗣經本院以96年度聲減字第4011號裁定就有期徒刑部分
      減為有期徒刑6 月確定，於96年10月13日執行完畢（本件
      構成累犯）。詎其仍不知悔改，復意圖為自己不法之所有
      ，分別於附表犯罪時間、犯罪地點欄所示之時間、地點，
      以附表犯罪事實欄所示之犯罪方式，取得附表被害人欄所
      示被害人所有之財物。嗣於99年1 月24日上午10時許，經
      中國醫藥大學人員發現疑為竊嫌之丁○○出現於校內，乃
      通報員警到場，丁○○即於如附表所示各竊盜犯行，均未
      經有偵查犯罪權之機關或人員發覺前，主動向警員供出如
      附表所示各次竊盜犯行，均向警方自首而受裁判，並主動
      提出所竊得之戊○○所有NOKIA廠5800型行動電話1支（序
      號：000000000000000號，業已發還戊○○）為警查扣。
（二）案經乙○○、甲○○、鄧惠訴由臺中市警察局第二分局
      報告臺灣臺中地方法院檢察署檢察官偵查起訴。
二、上開犯罪事實業據被告丁○○於警詢時、偵查中及本院審理
    時均坦承不諱，核與證人即被害人乙○○、丙○○、甲○○
    、鄧惠、戊○○於警詢時證述情節大致相符，並有臺中市
    警察局第二分局扣押筆錄、搜索筆錄、贓物認領保管單、職
    務報告各1 份、監視器翻拍照片5 張、扣押物及現場照片5
    張在卷可稽，足認被告之任意性自白均核與事實相符。本案
    事證明確，被告犯行堪以認定，應依法論處。
三、核被告所為，均係犯刑法第320 條第1 項之竊盜罪。其所犯
    5 次竊盜犯行，犯意各別、行為互殊，應予分論併罰。且被
    告有如前揭犯罪事實欄所載之刑案紀錄，此有臺灣高等法院
    被告前案紀錄表1 份在卷可稽，其受有期徒刑執行完畢後，
    5 年內故意再犯本案前揭之罪，為累犯，應依法加重其刑。
    於99年1 月24日上午10時許，經中國醫藥大學人員發現疑為
    竊嫌之被告出現於校內而通報員警到場，被告即於如附表所
    示各竊盜犯行，均未經有偵查犯罪權之機關或人員發覺前，
    主動向警員供出如附表所示各次竊盜犯行，均向警方自首而
    受裁判，並主動提出所竊得之戊○○所有NOKIA 廠5800型行
    動電話1 支為警查扣等情，業據被告供明在卷，並有其警詢
    筆錄、警員偵辦刑案職務報告書、臺中市警察局第二分局扣
    押筆錄、搜索筆錄、贓物認領保管單各1 份，扣押物及現場
    照片5張等件在卷可憑，是被告如附表所示5次竊盜犯行，均
    合於自首規定，爰均依刑法第62條前段規定減輕其刑，並均
    先加重再減輕之。爰審酌被告曾有竊盜前科，素行不良，此
    有臺灣高等法院被告前案紀錄表1 份在卷可憑，竟不思以正
    當方式賺取財富，為圖一己私利及方便而竊取他人財物，暨
    其犯罪之動機、目的、手段、竊得財物之價值、所為危害社
    會安全秩序，並侵害他人財產法益，及犯罪後坦承犯行，犯
    後態度良好等一切情狀，各量處如主文所示之刑，且均諭知
    易科罰金之折算標準，並定其應執行之刑及諭知易科罰金之
    折算標準，以資懲儆。
四、按依司法院大法官會議釋字第662號解釋：「中華民國94年2
    月2日修正公布之現行刑法第41條第2項，關於數罪併罰，數
    宣告刑均得易科罰金，而定應執行刑之刑逾6 個月者，排除
    適用同條第1 項得易科罰金之規定部分，與憲法第23條規定
    有違，並與本院釋字第366 號解釋意旨不符，應自本解釋公
    布之日起失其效力。」，又總統於98年12月30日以華總一義
    字第09800325491 號修正公布、於99年1月1日施行之刑法第
    41條第8項亦規定：第41條第1項之規定，於數罪併罰之數罪
    均得易科罰金，其應執行之刑逾6 月者，亦適用之。故對於
    數罪併罰，數宣告刑均得易科罰金，而定應執行之刑超過6
    個月之案件仍得易科罰金，是本件被告所定之應執行之刑縱
    逾6 月，亦應由本院依法諭知易科罰金之折算標準，併予敘
    明。
五、末按竊盜犯贓物犯保安處分條例第3 條第1 項關於竊盜犯、
    贓物犯令入勞動場所強制工作之規定，旨在對於竊盜犯、贓
    物犯之習慣性犯者，強制從事勞動，以養成正確之工作習慣
    及謀生觀念，使能適應社會生活，而達教化、治療之目的。
    又按有犯罪之習慣或因遊蕩或懶惰成習而犯罪者，於刑之執
    行前，令入勞動場所，強制工作。刑法第90條第1 項亦有明
    定，亦旨在對嚴重職業性犯罪及欠缺正確工作觀念或無正常
    工作因而習慣犯罪者，強制其從事勞動，學習一技之長及正
    確之謀生觀念，使其日後重返社會，能適應社會生活，以達
    預防之目的。故行為人有無令入勞動場所強制工作之必要，
    應審酌其行為之常習性、嚴重性、危險性及對未來行為之期
    待性，依比例原則決定之（最高法院95年度台上字第6571號
    裁判要旨參照）。另按行為人之犯罪成為習慣，在客觀上有
    於較長之一段時間內反覆為多次犯罪行為之情狀，是以犯罪
    之次數多寡及犯罪時間之長短，應為認定有無犯罪習慣之重
    要因素（最高法院79年度台上字第4255號裁判參照）。末按
    保安處分係針對受處分人將來之危險性所為之處置，以達教
    化、治療之目的，為刑罰之補充制度。我國現行刑法採刑罰
    與保安處分雙軌制，係在維持行為責任之刑罰原則下，為協
    助行為人再社會化之功能，以及改善行為人潛在之危險性格
    ，期能達成根治犯罪原因、預防犯罪之特別目的。是保安處
    分中之強制工作，旨在對嚴重職業性犯罪及欠缺正確工作觀
    念或無正常工作因而犯罪者，強制其從事勞動，學習一技之
    長及正確之謀生觀念，使其日後重返社會，能適應社會生活
    。竊盜犯贓物犯保安處分條例第3 條第1 項規定，即係本於
    保安處分應受比例原則之規範，使保安處分之宣告，與行為
    人所為行為之嚴重性、行為人所表現之危險性及對於行為人
    未來行為之期待性相當之意旨而制定，而由法院視行為人之
    危險性格，決定應否令入勞動處所強制工作，以達預防之目
    的。又刑法第90條第1 項規定對於「有犯罪之習慣或因遊蕩
    或懶惰成習而犯罪者」之宣付強制工作處分，即係本於保安
    處分應受比例原則之規範，使保安處分之宣告，與行為人所
    為行為之嚴重性、行為人所表現之危險性及對於行為人未來
    行為之期待性相當之意旨而制定，由法院視行為人之危險性
    格，決定應否令入勞動處所強制工作，以達預防之目的。所
    謂「有犯罪之習慣」，係指對於犯罪以為日常之惰性行為，
    乃一種犯罪之習性，至所犯之罪名為何，是否同一，則非所
    問，但必須有具體之事實，足資證明行為人有犯罪之惡習及
    慣行，始能認有犯罪習慣，至於行為人是否構成累犯，尤非
    決定其是否有犯罪習慣之唯一標準（最高法院95年度台上字
    第6446號、94年度台上字第6234號裁判可參）。本件被告丁○○為滿18歲以上之人，其素行極為不佳，前曾犯肅清煙毒
    條例、麻醉藥品條例、毒品危害防治條例等罪、多次竊盜，
    如前所載，此有前開被告前案紀錄表1 份在卷可按，卻復為
    本件5 次之竊盜犯行，犯罪情節重大，本院依現有卷證，認
    被告仍不知戮力向上，改過遷善，足認被告顯有犯罪習慣無
    訛，又被告現年42餘歲，正值壯年，非無工作能力，卻未盡
    其力於正途，反屢次為竊盜等犯罪，以其所得財物供己花用
    ，若不及早預防矯治，恐怕日後重返社會時，仍將因無一技
    之長，而有再犯之虞，為矯正被告利用財產犯罪尋求經濟來
    源之惡習，本院認有促其學習一技之長並養成勞動習慣之必
    要，若僅藉刑之執行實不足以徹底根絕被告之惡性，是就被
    告所犯5件竊盜犯行，依竊盜犯贓物犯保安處分條例第3條第
    1項、第4條、第5條第1項前段，併均諭知應於刑之執行前，
    令入勞動場所強制工作3 年，以強制從事勞動方式，培養其
    勤勞習慣、正確工作觀念，藉資矯治其犯罪習慣，並習得一
    技之長，以便往後重回社會時，能自立更生，適應正常群體
    生活，期以達成刑法教化、矯治之目的。又按保安處分並非
    刑罰，故刑法之數罪併罰之觀念，於保安處分並非當然有其
    適用，且刑法第51條對於宣告多數保安處分之執行並無規定
    ，故遇有數罪併罰經宣告多數保安處分之情形，自應依保安
    處分執行法第4 條之1第1項各款規定情形執行之，而無比照
    刑法第51條規定，另行定應執行之保安處分之必要（最高法
    院98年度台上字第3939號判決意旨參照）。是以，本件自無
    須就所宣告之多數保安處分另定應執行之保安處分，附此敘
    明。
據上論斷，應依刑事訴訟法第273條之1 第1項、第299條第1項前
段，刑法第320條第1項、第47條第1項、第62條前段、第41條第1
項前段、第8項、第51條第5款，竊盜犯贓物犯保安處分條例第1
條、第3條第1項、第4條、第5條第1項前段，刑法施行法第1條之
1第1項、第2項前段，判決如主文。
本件經檢察官己○○到庭執行職務。
中    華    民    國    99    年    6     月    14    日
                  刑事第四庭  法  官  潘曉玫
以上正本證明與原本無異。
如不服本判決應於收受判決後10日內向本院提出上訴書狀，並應
敘述具體理由；其未敘述上訴理由者，應於上訴期間屆滿後20日
內向本院補提理由書（均須按他造當事人之人數附繕本）「切勿
逕送上級法院」。
告訴人或被害人對於判決如有不服具備理由請求檢察官上訴者，
其上訴期間之計算係以檢察官收受判決正本之日期為準。
                              書記官  張齡方
中    華    民    國    99    年    6     月    14    日
附錄本案論罪科刑法條全文
中華民國刑法第320條
（普通竊盜罪、竊佔罪）
意圖為自己或第三人不法之所有，而竊取他人之動產者，為竊盜
罪，處5  年以下有期徒刑、拘役或 5 百元以下罰金。
意圖為自己或第三人不法之利益，而竊佔他人之不動產者，依前
項之規定處斷。
前二項之未遂犯罰之。
中華民國刑法第321條
刑法第90條（強制工作處分）：
有犯罪之習慣或因遊蕩或懶惰成習而犯罪者，於刑之執行前，令
入勞動場所，強制工作。
前項之處分期間為三年。但執行滿一年六月後，認無繼續執行之
必要者，法院得免其處分之執行。
執行期間屆滿前，認為有延長之必要者，法院得許可延長之，其
延長之期間不得逾一年六月，並以一次為限。
竊盜犯贓物犯保安處分條例第1條：
竊盜犯及與竊盜案件有關之贓物犯，其保安處分之宣告及執行，
依本條例之規定；本條例未規定者，適用刑法及其他法律之規定
。
竊盜犯贓物犯保安處分條例第2條：
本條例所稱竊盜犯，指意圖為自己或第三人不法之所有，而竊取
他人之動產者而言。
本條例所稱贓物犯，指收受、搬運、寄藏、故買竊盜犯竊得之動
產或為牙保者而言。
本條例所稱法院及檢察官，包括軍事法庭及軍事檢察官。
應執行之刑未達一年以上者，不適用本條例。
竊盜犯贓物犯保安處分條例第3條：
十八歲以上之竊盜犯、贓物犯，有犯罪之習慣者，得於刑之執行
前，令入勞動場所強制工作。
刑法第八十四條第一項之期間，自前項強制工作執行完畢之日起
算。但強制工作自應執行之日起經過三年未執行者，自該三年之
期間屆滿之日起算。
竊盜犯贓物犯保安處分條例第4條：
依本條例所為之保安處分及其期間，由法院以判決諭知。
竊盜犯贓物犯保安處分條例第5條：
依本條例宣告之強制工作處分，其執行以三年為期。但執行已滿
一年六個月，而執行機關認為無繼續執行之必要者，得檢具事證
，報請檢察官聲請法院免予繼續執行。
依本條例宣告之強制工作處分，執行已滿三年，而執行機關認為
有延長之必要者，得檢具事證報經上級主管機關核准後，報請檢
察官聲請法院許可延長之。但延長期間，最長不得逾一年六個月
，並以一次為限，在延長期間內，執行機關認無繼續延長之必要
者，得隨時檢具事證，報請檢察官聲請法院免予繼續延長執行。
竊盜犯贓物犯保安處分條例第6條：
依本條例執行強制工作之結果，執行機關認為無執行刑之必要者
，得檢具事證，報請檢察官聲請法院免其刑之執行。
竊盜犯贓物犯保安處分條例第7條：
依本條例免其刑之執行者，於受強制工作之執行完畢或一部之執
行而免予繼續執行後，五年以內故意再犯有期徒刑以上之罪者，
以累犯論。
附表：
┌──┬─────┬───────┬──────────┬───┬────────┬──┐
│編號│ 犯罪時間 │   犯罪地點   │      犯罪事實      │被害人│    主文欄      │是否│
│    │          │              │                    │      │                │自首│
├──┼─────┼───────┼──────────┼───┼────────┼──┤
│ 1  │98年12月14│臺中市北區學士│徒手竊取乙○○置於左│乙○○│丁○○犯刑法第三│是  │
│    │日上午10時│路91號之「中國│揭地點之包包1 個（內│      │百二十條第一項之│    │
│    │許之白天  │醫藥大學立夫教│含新臺幣500 元、    │      │罪，累犯，處有期│    │
│    │          │學大樓7 樓聯合│CANON 相機1 臺）。嗣│      │徒刑伍月，如易科│    │
│    │          │實驗室」      │為乙○○於98年12月14│      │罰金，以新臺幣壹│    │
│    │          │              │日上午10時許發現。  │      │仟元折算壹日。  │    │
├──┼─────┼───────┼──────────┼───┼────────┼──┤
│ 2  │98年12月14│臺中市北區學士│徒手竊取丙○○置於左│丙○○│丁○○犯刑法第三│是  │
│    │日上午11時│路91號之「中國│揭地點之外套1 件（內│      │百二十條第一項之│    │
│    │許之白天  │醫藥大學校內高│置皮包1 個、手機1 支│      │罪，累犯，處有期│    │
│    │          │爾夫球場旁椅子│、鑰匙1 串、新臺幣  │      │徒刑伍月，如易科│    │
│    │          │」            │4000 元 ）。嗣為林建│      │罰金，以新臺幣壹│    │
│    │          │              │佑於98 年12 月14日上│      │仟元折算壹日。  │    │
│    │          │              │午11時許發現。      │      │                │    │
├──┼─────┼───────┼──────────┼───┼────────┼──┤
│ 3  │99年1 月21│臺中市北區學士│徒手竊取甲○○置於左│甲○○│丁○○犯刑法第三│是  │
│    │日中午12時│路91號之「中國│揭地點之包包1 個（內│      │百二十條第一項之│    │
│    │許之白天  │醫藥大學實驗大│含新臺幣500 元、國民│      │罪，累犯，處有期│    │
│    │          │樓1 樓化學準備│身份證、機車駕駛執照│      │徒刑伍月，如易科│    │
│    │          │室」          │、學生證各1 張、金融│      │罰金，以新臺幣壹│    │
│    │          │              │卡2 張）。嗣為甲○○│      │仟元折算壹日。  │    │
│    │          │              │於99年1 月21日中午12│      │                │    │
│    │          │              │時許發現。          │      │                │    │
├──┼─────┼───────┼──────────┼───┼────────┼──┤
│ 4  │99年1 月21│臺中市北區學士│徒手竊取鄧惠置於左│鄧惠│丁○○犯刑法第三│是  │
│    │日中午12時│路91號之「中國│揭地點之包包1 個（內│      │百二十條第一項之│    │
│    │許之白天  │醫藥大學實驗大│含新臺幣1000元、手機│      │罪，累犯，處有期│    │
│    │          │樓1 樓化學準備│1支、證件等）。嗣為 │      │徒刑陸月，如易科│    │
│    │          │室」          │鄧惠於99年1 月21日│      │罰金，以新臺幣壹│    │
│    │          │              │中午12時許發現。    │      │仟元折算壹日。  │    │
├──┼─────┼───────┼──────────┼───┼────────┼──┤
│ 5  │99年1 月23│臺中市北區學士│徒手竊取戊○○置於左│戊○○│丁○○犯刑法第三│是  │
│    │日上午10時│路91號之「中國│揭地點之手機1 支。嗣│      │百二十條第一項之│    │
│    │許之白天  │醫藥大學互助大│為戊○○於99年1 月23│      │罪，累犯，處有期│    │
│    │          │樓3A01」      │日上午10時許發現。  │      │徒刑伍月，如易科│    │
│    │          │              │                    │      │罰金，以新臺幣壹│    │
│    │          │              │                    │      │仟元折算壹日。  │    │
└──┴─────┴───────┴──────────┴───┴────────┴──┘

司法院資訊處製作；財團法人民間司法改革基金會備份。
